臺灣花蓮地方法院交通事件裁定　　　　　　　　　　　九十三年度交聲字第二四號
　　原處分機關　交通部公路總局臺北區監理所花蓮監理站
　　異　議　人　甲○○
　　即受處分人
右受處分人即異議人因不服違反道路交通管理處罰條例案件，對於交通部公路總局台
北區監理所花蓮監理站於民國九十三年四月八日以花監五字第裁四四─Ｐ00000
000號裁決書所為處分，聲明異議，本院裁定如左：
    主  文
原處分撤銷。
甲○○不罰。
    理  由
一、原處分機關係以：異議人即受處分人甲○○（下簡稱異議人）於民國九十三年二
    月十三日駕駛車牌號碼八四九－ＱＦ號自用一般大貨車，沿花蓮縣台十八線二０
    五公里三百公尺處時逕行左轉，未注意應讓直行之機車先行，而依道路交通管理
    處罰條例第四十八條第一項第六款予以舉發，並經原處分機關裁處罰鍰新台幣（
    下同）九百元整。異議人則稱：伊當時之車輛已左轉過路口，欲駛入台鐵拓建工
    程臨時道路（下簡稱台鐵臨時道路）時，直行之機車與伊仍有四支電線杆的距離
    ，且機車車速很快，故移送機關以其違反上開規定而予處分，伊有所不服，而聲
    明異議等語。
二、按汽車行駛至交岔路口，轉彎車應讓直行車先行。但直行車尚未進入交岔路口，
    而轉彎車已達中心處開始轉彎，直行車應讓轉彎車先行。道路交通安全規則第一
    百零二條第一項第六款定有明文。異議人固然不否認駕車行經台十八線公路與台
    鐵臨時道路之交叉路口時，予以左轉，未由直行之機車先行，然辯稱當時車輛已
    經駛入路口等語，故本件之爭點在於異議人當時轉彎應否禮讓直行車，是否符合
    道路交通安全規則第一百零二條第一項第六款後段之情形應由直行車禮讓異議人
    先行。
三、經查：(1)異議人駕車左轉至台鐵臨時道路後，適楊皇達駕駛車號ＦＬＳ－０八二
    號機車直行行經該交叉路口，嗣不慎倒地滑行而受傷，該交通事故由花蓮縣警察
    局玉里分局交通組警員朱錦榮到場處理，核先敘明。(2)證人張仁發於警詢中證稱
    ：伊當時乘坐在甲○○之砂石車內，看見前方燈光（指直行機車之車燈）與砂石
    車距離約有五百至六百公尺，機車車速很快，大概有一百公里以上，當砂石車轉
    彎進入便道後，沒多久就聽到機車煞車聲，對方就跌倒，駕駛人一直往前滑行，
    兩車並無發生碰撞等語，核與異議人於本院中陳稱：伊轉彎時，直行之機車仍距
    離很遠、機車車速很快等語均相符。(3)證人朱錦榮到庭證稱：本件交通事件由伊
    舉發，係依據甲○○在警詢中之陳述，且依照交通部實施絕對路權之政策，認為
    轉彎車要讓直行車先行，伊當時並未當場看到甲○○轉彎情形，不清楚甲○○之
    車輛轉彎是否已達中心處等語。故依照證人朱錦榮之證述內容可知，其並未當場
    目擊異議人如何轉彎，當無法知悉楊皇達是否先行抵達該交叉路口，有無擁有直
    行之路權，或應由異議人予以禮讓等情節，其僅因異議人於警詢中自承轉彎至台
    鐵臨時道路時，並未由直行車先行等語，而認定異議人違規並開立本件舉發違反
    道路交通管理事件通知單。(4)證人楊皇達於警詢中陳稱：因異議人逕自左轉彎，
    未打左側方向燈，伊立即緊採煞車而不慎滑倒云云，然查，若楊皇達當時已經進
    入交叉路口欲繼續直行，且異議人逕行左轉，在當時緊急之情形縱使楊皇達已採
    煞車，仍極有可能發生兩車相撞之情形，惟楊皇達並未遭異議人之車輛撞擊，故
    應認異議人當時車輛已經達中心處並開始轉彎後，楊皇達之車輛始漸入交岔路口
    。經參酌道路交通安全規則第一百零二條第一項第六款後段之規定，楊皇達之機
    車既然尚未抵達交岔路口，而異議人之車輛已經行經中心處開始轉彎，則異議人
    之轉彎並無違規。此外，復查無其他積極證據足資證明異議人確有前述之違規行
    為，自應對其作有利之認定。原處分機關不察，遽對異議人為前開裁決，即難認
    為允當，應認本件之異議為有理由，本院將原處分撤銷，併諭知異議人不罰，以
    資適法。
四、爰依道路交通案件處理辦法第二十條，裁定如主文。
中      華      民      國    九十三    年      五      月      三      日
                              臺灣花蓮地方法院交通法庭
                                  法  官    鄭  培  麗
右正本證明與原本無異。
如對本裁定不服，應於送達後五日內，向本院提出抗告狀。（應抄附繕本）
                                  法院書記官
中      華      民      國    九十三    年      五      月      四      日
